臺灣新竹地方法院刑事判決
110年度原金訴字第33號
公  訴  人  臺灣新竹地方檢察署檢察官
被      告  高俊義




指定辯護人  本院公設辯護人周凱珍 
上列被告因恐嚇取財等案件，經檢察官提起公訴（110年度偵字
第4833號、110年度偵緝字第377號），本院依簡式審判程序審理
並判決如下：
    主  文
高俊義幫助犯洗錢防制法第十四條第一項之洗錢罪，處有期徒刑
貳月，併科罰金新臺幣參仟元，罰金如易服勞役，以新臺幣壹仟
元折算壹日。
    事  實
一、高俊義明知近年來以虛設、借用或買賣人頭帳戶之方式，供
    犯罪者作為以不正方法使他人交付財物等不法用途多有所聞
    ，而金融機構帳戶係個人理財之重要工具，關係個人財產、
    信用之表徵，應可預見將金融機構存摺、提款卡及密碼等資
    料提供予他人，可能供犯罪者所用，便利犯罪者得多次以不
    正方法使不特定民眾將款項匯入該人頭帳戶，再將該犯罪所
    得轉出，製造金流斷點，達到掩飾、隱匿之結果，以逃避檢
    警之追緝，竟仍不違背其本意，基於幫助恐嚇取財及幫助洗
    錢之不確定故意，於民國108年4月間某日，透過網路查知販
    賣金融帳戶之管道，便將其向友人甘明忠（甘明忠涉犯幫助
    洗錢等罪嫌，業經臺灣新竹地方檢察署檢察官為不起訴處分
    確定）借用、由甘明忠所申設之合作金庫商業銀行帳號000-
    0000000000000號帳戶（下稱合作金庫帳戶）之存摺、提款
    卡及密碼，交予真實姓名年籍不詳之成年男子及所屬之擄鴿
    勒贖恐嚇集團使用收受。嗣該擄鴿勒贖恐嚇集團成員取得上
    開帳戶資料後，即基於意圖為自己不法所有之恐嚇取財，以
    及掩飾、隱匿特定犯罪所得去向、所在之犯意聯絡，分別為
    下列行為：（一）於108年5月11日上午11時許至108年5月17
    日上午11時間，攔捕劉醇宗所有之賽鴿後，撥打賽鴿腳環上
    所載之電話號碼予劉醇宗，向劉醇宗恫稱：已網獲其所有之
    賽鴿，須匯款至指定帳戶以贖回賽鴿等語，致劉醇宗心生畏
    懼，於108年5月21日上午9時55分許，操作自動櫃員機轉帳
    新臺幣（下同）10元至上開甘明忠之合作金庫帳戶內。（二
    ）於108年5月23日晚間6時37分許，攔捕許芳蘭所有之賽鴿
    後，撥打賽鴿腳環上所載之電話號碼予劉許芳蘭，向許芳蘭
    恫稱：已網獲其所有之賽鴿，須匯款至指定帳戶以贖回賽鴿
    等語，致許芳蘭心生畏懼，於108年5月24日中午12時55分許
    ，操作自動櫃員機轉帳6,010元至上開甘明忠之合作金庫帳
    戶內。嗣劉醇宗匯款後賽鴿雖釋回，但腳環已遭剪斷失格，
    許芳蘭匯款後賽鴿仍未釋回乃均報警處理，始查知上情。
二、案經臺灣新竹地方檢察署檢察官自動檢舉簽分偵查起訴。
    理  由
一、程序部分：
（一）本件起訴書原記載被告所犯法條為：刑法第30條第1項、
      第346條第1項幫助恐嚇取財及洗錢防制法第14條第1項之
      洗錢等罪嫌；經公訴檢察官到庭更正為：刑法第30條第1
      項、洗錢第14條第1項之幫助洗錢罪及刑法第30條第1項、
      第346條第1項之幫助恐嚇取財罪（見本院原金訴卷第23頁
      ）。
（二）本件被告所犯幫助洗錢罪、幫助恐嚇取財罪，均非死刑、
      無期徒刑、最輕本刑為3年以上有期徒刑之罪，被告於本
      院準備程序進行中，就被訴事實為有罪之陳述，經本院合
      議庭認合於刑事訴訟法第273條之1之規定，裁定進行簡式
      審判程序，併予敘明。
二、認定事實所憑之證據及理由：
    上開犯罪事實業據被告於偵查中、本院行準備程序及審理時
    均坦承不諱（見偵4833卷第35至37頁、偵緝377卷第20至22
    頁，本院原金訴卷第24頁、第31頁），核與證人甘明忠於警
    詢及偵查中之證述（偵8673卷第6至9頁、第40至41頁、第44
    頁至反面、第51頁至反面、第56頁至反面、偵2989卷第55至
    56頁反面、第155至156頁反面）、證人即被害人劉醇宗於警
    詢及偵查中之證述（見高雄市政府警察局仁武分局偵查卷【
    下稱高仁警偵卷】第7至9頁、臺灣橋頭地方檢察署偵卷第69
    至70頁），及證人即被害人許芳蘭於警詢之證述（見偵8673
    卷第10至12頁）大致相符，並有被害人劉醇宗提出之存摺封
    面及內頁交易明細、郵政自動櫃員機交易明細各1份（見高
    仁警偵卷第29至30頁、第33頁）、上開合作金庫帳戶新開戶
    建檔登錄單、108年1月15日至108年7月16日交易明細各1份
    （見高仁警偵卷第29至35至42頁）、被害人劉醇宗報案資料
    （內政部警政署反詐騙案件紀錄表、高雄市政府警察局仁武
    分局仁美派出所金融機構聯防機制通報單、受理詐騙帳戶通
    報警示簡便格式表）1份（見高仁警偵卷第135頁、第139至1
    40頁）、被害人許芳蘭報案資料（彰化縣警察局田中分局田
    中派出所受理刑事案件報案三聯單、受理詐騙帳戶通報警示
    簡便格式表、受理各類案件紀錄表、內政部警政署反詐騙案
    件紀錄表）1份（見偵8673卷第13至17頁）、被告人許芳蘭
    提出之中國信託銀行自動櫃員機交易明細1份（見偵8673卷
    第18頁）、合作金庫商業銀行中山分行108年9月2日合金中
    山字第1080003130號函及所附上開合作金庫帳戶開戶資料、
    108年1月1日至108年9月2日交易明細各1份（見偵8673卷第3
    0至34頁反面）、109年5月15日合金中山字第1090001918號
    函及所附開戶資料、存戶事故查詢單、107年12月1日至108
    年10月30日交易明細各1份（見偵2989卷第15至21頁）、110
    年1月18日合金中山字第1090004916號函及所附上開合作金
    庫帳戶108年4月21日至108年5月23日提款時間、地點及金額
    表各1份（見偵2989卷第86頁至反面）、106年12月1日至110
    年1月28日交易明細（見偵2989卷第164至168頁）等件在卷
    可稽。是依上述補強證據已足資擔保被告上開任意性自白與
    事實相符，應可採信。本件事證明確，被告確實有為事實欄
    一所載幫助恐嚇取財及幫助洗錢等犯行，堪予認定。
三、論罪科刑：
（一）被告行為後，刑法第346條第1項恐嚇取財罪固於108年12
      月25日修正公布，並自同年月27日生效施行，然修正前該
      等條文之罰金數額本應依刑法施行法第1條之1第2項前段
      規定提高為30倍，本次修法僅係將上開條文之罰金數額調
      整換算後予以明定及部分文字修正，故修正前後之罰金刑
      度實質上相同，非屬法律有變更，並無新舊法比較適用之
      問題，爰逕行適用修正後之規定。
（二）按刑法上之幫助犯，係對於犯罪與正犯有共同之認識，而
      以幫助之意思，對於正犯資以助力，未參與實施犯罪構成
      要件之行為者而言。查被告將證人甘明忠申設之上開合作
      金庫帳戶之存摺、提款卡及密碼交由真實姓名年籍不詳之
      成年男子及其所屬擄鴿勒贖恐嚇集團成員用以作為收受恐
      嚇所得財物及洗錢之犯罪工具，過程中並無證據證明被告
      有直接參與恐嚇取財及洗錢之構成要件行為，充其量僅足
      認定係恐嚇取財及一般洗錢罪構成要件以外之幫助行為，
      尚難遽認與實行恐嚇取財及洗錢之擄鴿勒贖恐嚇集團成員
      間有犯意聯絡，而有參與或分擔恐嚇取財及洗錢之犯行。
      是本案既查無證據足資證明被告有共同恐嚇取財及一般洗
      錢之犯意聯絡及行為分擔，自應認被告將甘明忠之合作金
      庫帳戶存摺、提款卡及密碼交由其所屬擄鴿勒贖恐嚇集團
      成員使用之犯行，僅止於幫助恐嚇取財及幫助一般洗錢之
      犯意，而為恐嚇取財罪及一般洗錢構成要件以外之行為。
（三）查被告如事實欄一所載、基於幫助恐嚇取財及掩飾不法所
      得之洗錢不確定故意，將證人甘明忠之合作金庫帳戶存摺
      、提款卡及密碼等資料交予真實姓名年籍不詳之成年男子
      及所屬擄鴿勒贖恐嚇集團成員使用，由該集團成員對告訴
      人等為恐嚇行為，使告訴人等心生畏懼，依指示匯款至上
      開帳戶內，被告主觀上可預見其所提供之帳戶可能作為對
      方收受、取得特定犯罪所得使用，並因此遮斷金流而逃避
      追緝，核其所為，係犯刑法第30條、第346條第1項之幫助
      恐嚇取財罪，及刑法第30條、洗錢防制法第14條第1項之
      幫助洗錢罪。其以一交付證人甘明忠之合作金庫帳戶存摺
      、提款卡及密碼之行為，同時觸犯上開幫助恐嚇取財罪及
      幫助洗錢罪，並同時造成2名被害人因遭恐嚇心生畏懼而
      交付財物，為想像競合犯，應從一重論以幫助洗錢罪。
（四）被告係對正犯資以助力而實施犯罪構成要件以外之行為，
       為幫助犯，依刑法第30條第2項之規定，按正犯之刑減輕
      之。
（五）被告於偵查中、本院準備程序及審理時，就幫助洗錢犯行
      已自白不諱，應依洗錢防制法第16條第2項規定，遞減輕
      其刑。
（六）爰以行為人之責任為基礎，審酌被告將甘明忠之合作金庫
      帳戶之存摺、提款卡及密碼提供予他人使用，以此方式幫
      助他人從事恐嚇取財及洗錢之犯行，致使此類犯罪手法層
      出不窮，更造成犯罪偵查追訴的困難性，嚴重危害交易秩
      序與社會治安，所為實無足取，又造成被害人共2人因遭
      恐嚇而受有財產上損害等犯罪所生危害程度，惟念及被告
      犯後坦承犯行，暨被告為本件犯行之動機、手段、國中畢
      業之智識程度、擔任白牌計程車司機、經濟狀況勉強維持
      、與母親同住、離婚、有3名成年子女之生活狀況等一切
      情狀，量處如主文所示之刑，並諭知罰金易服勞役之折算
      標準。
四、不予宣告沒收：
　  被告將證人甘明忠名義之合作金庫帳戶存摺、提款卡及密碼
    提供予擄鴿勒贖恐嚇集團成員遂行恐嚇取財及洗錢等犯行，
    據被告供稱並未分到酬勞等語在卷(見本院原金訴卷第31頁)
    ，本件並無積極證據證明被告就此等犯行獲有報酬，無從認
    定有何犯罪所得，爰不予宣告沒收。又被告所提供證人甘明
    忠之帳戶存摺、提款卡及密碼等帳戶資料，已由擄鴿勒贖恐
    嚇集團成員持用，未據扣案，且該等物品可隨時停用、掛失
    補辦及重設，不具刑法上之重要性，而無宣告沒收之必要，
    爰依刑法第38條之2第2項之規定，不予宣告沒收。　　
據上論斷，應依刑事訴訟法第273條之1第1項、第299條第1項前
段，判決如主文。
本案經檢察官翁貫育提起公訴，檢察官劉得為到庭執行職務。
中　　華　　民　　國　　110 　年　　8 　　月　　27　　日
                  刑事第三庭    法　官    賴淑敏　
以上正本證明與原本無異。
如不服本判決應於收受送達後20日內向本院提出上訴書狀，並應
敘述具體理由；其未敘述上訴理由者，應於上訴期間屆滿後20日
內向本院補提理由書（均須按他造當事人之人數附繕本）「切勿
逕送上級法院」。告訴人或被害人如對於本判決不服者，應具備
理由請求檢察官上訴，其上訴期間之計算係以檢察官收受判決正
本之日期為準。 
中　　華　　民　　國　　110 　年　　8 　　月　　27　　日
                                書記官    陳家欣
附錄本案論罪科刑法條全文：
中華民國刑法第30條
幫助他人實行犯罪行為者，為幫助犯。雖他人不知幫助之情者，
亦同。
幫助犯之處罰，得按正犯之刑減輕之。

中華民國刑法第346條
意圖為自己或第三人不法之所有，以恐嚇使人將本人或第三人之
物交付者，處6月以上5年以下有期徒刑，得併科3萬元以下罰金
。
以前項方法得財產上不法之利益或使第三人得之者，亦同。
前二項之未遂犯罰之。

洗錢防制法第2條
本法所稱洗錢，指下列行為：
一、意圖掩飾或隱匿特定犯罪所得來源，或使他人逃避刑事追訴
    ，而移轉或變更特定犯罪所得。
二、掩飾或隱匿特定犯罪所得之本質、來源、去向、所在、所有
    權、處分權或其他權益者。
三、收受、持有或使用他人之特定犯罪所得。

洗錢防制法第14條
有第二條各款所列洗錢行為者，處7年以下有期徒刑，併科新臺
幣5百萬元以下罰金。
前項之未遂犯罰之。
前二項情形，不得科以超過其特定犯罪所定最重本刑之刑。